【裁判字號】    97,訴,1447
【裁判日期】    971211
【裁判案由】    加重強盜
【裁判全文】
臺灣基隆地方法院刑事判決              97年度訴字第1447號
公  訴  人  臺灣基隆地方法院檢察署檢察官
被      告  丁○○
指定辯護人  本院公設辯護人乙○○
上列被告因強盜案件，經檢察官提起公訴（97年度偵字第3737號
），本院判決如下：
    主  文
丁○○意圖為自己不法之所有，攜帶兇器，以強暴、脅迫至使不
能抗拒，而取他人之物，未遂，累犯，處有期徒刑壹年拾月。
    犯罪事實
一、丁○○前因施用第一級毒品案件，經本院以96年度訴字第95
    5號判決判處有期徒刑6月確定，於民國97年4月1日易科罰金
    執行完畢。猶不知悔改，於97年8月7日下午1時40 分許，在
    臺北縣瑞芳鎮○○路○段44 號「老山資源回收場」外路邊，
    見甲○○獨自一人於該處整理資源回收之報紙，認有機可乘
    ，遂上前向甲○○索討新臺幣（下同）1 萬元未果，丁○○
    竟意圖為自己不法之所有，自甲○○之身後將其強行抱住並
    壓制在地上，再以其自備客觀上足對人之生命、身體、安全
    構成威脅具有危險性之兇器美工刀1 把（未扣案），自甲○
    ○身後繞過其脖子，命其交付1 萬元，以此方式對甲○○施
    以強暴、脅迫，至使甲○○不能抗拒而蹲於地上呼救，適李
    健智行經該處發現，上前詢問丁○○在做什麼，丁○○始被
    迫放棄其犯行而未遂。而丁○○為圖脫免逮捕，乃向李健智
    佯稱伊係欲向甲○○借錢修理機車而趁機逃逸，丁○○並在
    逃逸過程中，將上開犯案用之美工刀1 把丟棄於臺北縣瑞芳
    鎮基隆河內。嗣經甲○○報警處理，經警循線調查，而查獲
    上情。
二、案經甲○○訴由臺北縣政府警察局瑞芳分局移送臺灣基隆地
    方法院檢察署檢察官偵查起訴。。
    理  由
壹、證據能力部分
    按被告以外之人於審判外之言詞或書面陳述，除法律有規定
    者外，不得作為證據；又被告以外之人於審判外之陳述，雖
    不符合同法第159條之1至第159條之4之規定，但經當事人於
    審判程序同意作為證據，法院審酌該言詞陳述或書面陳述作
    成時之情況，認為適當者，亦得為證據。當事人、代理人或
    辯護人於法院調查證據時，知有第159條第1項不得為證據之
    情形，而未於言詞辯論終結前聲明異議者，視為有前項之同
    意，刑事訴訟法第159條第1項及第159條之5分別定有明文。
    查本判決下列所引用之各該被告以外之人於審判外之陳述（
    包含書面陳述），雖屬傳聞證據，惟公訴人、被告丁○○及
    辯護人等於本院準備程序及審判期日中均表示無意見而不予
    爭執，且迄至言詞辯論終結前亦未再聲明異議，本院審酌上
    開證據資料製作時之情況，尚無違法不當及證明力明顯過低
    之瑕疵，亦認為以之作為證據應屬適當，故揆諸前開規定，
    爰逕依刑事訴訟法第159條之5規定，認前揭證據資料均例外
    有證據能力，合先敘明。
貳、實體部分：
一、上開事實，迭據被告丁○○於警詢、偵查及本院審理時坦承
    不諱，復經證人即被害人甲○○於警、偵訊證述明確，核與
    證人李健智於警詢、偵查證述情節相符，並有現場監視錄影
    翻拍照片2 張、臺北縣政府警察局瑞芳分局刑案現場勘察照
    片6 張等在卷可憑。本件事證已臻明確，被告犯行洵堪認定
    ，應予依法論科。
二、按刑法第321條第1項第3 款規定所謂之兇器，其種類並無限
    制，凡客觀上足對人之生命、身體、安全構成威脅，具有危
    險性之兇器均屬之（最高法院79年台上字第5253號判例可資
    參照）。查本件被告為強盜犯行所持用之美工刀雖未扣案，
    惟美工刀依一般社會通念，足以使人之身體、生命產生危險
    ，自堪認係兇器無疑；次按所謂強暴，係指直接或間接對於
    人施以暴力，即以有形之暴力行為強加諸被害人之身體而言
    ；至所謂脅迫，係指以言詞或舉動要脅逼迫被害人之謂，不
    以言詞威嚇為唯一之方法，要在客觀上可使人發生恐怖觀念
    之行為，即足當之，至該人是否因而心生畏怖，則非所問（
    最高法院95年度台上字第2517號判決意旨參照）；又所謂強
    暴、脅迫之手段，祇須抑壓被害人之抗拒，足以喪失其意思
    自由為已足，縱令被害人實際並無抗拒行為，仍於強盜罪之
    成立，不生影響；且強盜罪之所謂不能抗拒，係指行為人所
    為之強暴、脅迫等不法行為，就當時之具體事實，予以客觀
    之判斷，足使被害人身體上或精神上達於不能或顯難抗拒之
    程度而言（最高法院92年度台上字第4240號、97年度台上字
    第1658號判決意旨參照）。查本件被告將被害人強行抱住、
    壓制在地上，並以上開客觀上足對人之生命、身體、安全構
    成威脅具有危險性之兇器美工刀1 把，持之向被害人恫嚇，
    已對被害人之生命安全造成極大之威脅，使其心生畏懼，客
    觀上足以抑制被害人之抵抗，核屬前開所稱之強暴及脅迫行
    為，至使被害人無法抗拒之狀態至明。核被告所為，係犯刑
    法第328條第3項、第1項之強盜未遂罪而有同法第321條第1
    項第3款之情形，應論以刑法第330條第2項、第1項之加重強
    盜未遂罪。被告曾有如事實欄所載之犯罪科刑及刑之執行情
    形，此有臺灣高等法院被告前案紀錄表在卷可稽，其於有期
    徒刑執行完畢後，5 年以內故意再犯本件有期徒刑以上之罪
    ，為累犯，應依刑法第47條第1 項規定加重其刑。又本件被
    告雖已著手強盜被害人之財物，惟未得逞，其犯罪尚屬未遂
    ，爰依刑法第25條第2 項規定，減輕其刑；另本件被告所欲
    強盜之財物價值非鉅，且其犯罪時並未持刀傷害被害人，衡
    其情狀，倘處以法定本刑最低度即7 年有期徒刑，尚屬情輕
    法重，而被告年26歲即育有1名2歲餘之幼子（96年5月19 日
    生），在客觀上足以使人心生同情，被告犯罪情狀顯堪憫恕
    ，爰依刑法第59條之規定，酌減其刑，並依法先加重後遞減
    輕之。爰審酌被告正值年輕力壯，竟不思正職工作，僅因一
    時缺錢花用即持刀強盜財物，對社會治安造成之影響非輕，
    然考量其犯後已坦承犯行，於審理中表現知錯態度，已生悔
    悟之心，且所強盜之財物非鉅等一切情狀，量處如主文所示
    之刑，以示懲儆。
三、至於被告持以犯案之美工刀1 把，非係犯罪行為人即被告所
    有，供其犯本案強盜罪所用，惟因未扣案，而被告供稱已丟
    棄，且無證據證明現尚存在，為免將來執行困難，爰不予宣
    宣告沒收，併此敘明。
據上論斷，應依刑事訴訟法第299條第1項前段，刑法第330條第2
項、第1項、第25條第2項、第47條第1項、第59條，判決如主文
。
本案經檢察官丙○○到庭執行職務
中    華    民    國    97    年    12    月    11    日
                  刑事第三庭審判長法    官  鄭景文
                                  法    官  黃永定
                                  法    官  林淑鳳
以上正本證明與原本無異。
如不服本判決應於收受送達後10日內向本院提出上訴書狀，並應
敘述具體理由；其未敘述上訴理由者，應於上訴期間屆滿後20日
內向本院補提理由書（均須按他造當事人之人數附繕本）「切勿
逕送上級法院」。
中    華    民    國    97    年    12    月    17    日
                                  書 記 官  王靜敏
附錄論罪法條：
中華民國刑法第330條第2項、第1項：
（加重強盜罪）
犯強盜罪而有第 321 條第 1 項各款情形之一者，處 7 年以上有
期徒刑。
前項之未遂犯罰之。


司法院資訊處製作；財團法人民間司法改革基金會備份。
